臺灣臺中地方法院民事判決　　96年度簡上字第101號
上　訴　人
即被上訴人　乙○○
被　上訴人
即　上訴人　甲○○
訴訟代理人　丙○○
上當事人間請求損害賠償事件，兩造對於民國96年3月16日本院
臺中簡易庭96年度中簡字第1468號第一審判決各自提起上訴，本
院於民國96年10月26日言詞辯論終結，判決如下：
    主    文
原判決關於命上訴人乙○○給付超過自民國九十六年一月三日起
至清償日止，按週年利率百分之五計算之利息部分，及該部分假
執行之宣告均廢棄。
上開廢棄部分，上訴人甲○○在第一審簡易之訴駁回。
乙○○其餘上訴駁回。
甲○○之上訴駁回。
第二審訴訟費用新臺幣肆仟捌佰壹拾伍元，由上訴人乙○○負擔
新臺幣壹仟伍佰元，上訴人甲○○負擔新臺幣仟佰壹拾伍元
。
    事實及理由
一、上訴人甲○○起訴主張：上訴人乙○○於民國95年11月23日
    3時許，於飲酒後駕駛車牌號碼RI-5408號自用小客車，途經
    臺中市○○路與惠中路口，闖越紅燈，致與伊所有、由訴外
    人楊昌勝駕駛之車牌號碼9U-7659號自用小客車（以下簡稱
    系爭車輛）發生碰撞，致系爭車輛因而受損，伊因修復該車
    而支出新臺幣（下同）266,400元（其中工資88,000元、零
    件費178,400元），依據民法第184條第1項前段及第196條之
    規定，上訴人乙○○應就其因過失撞損伊所有之系爭車輛，
    導致伊所受修車費用之損害，負賠償責任，為此提起本件訴
    訟，並於原審聲明：上訴人乙○○應給付伊266,400元及自
    原審起訴狀繕本送達之翌日起至清償日止，按週年利率5%計
    算之利息。
二、上訴人乙○○對其於95年11月23日3時許，在飲酒後駕駛車
    牌號碼RI-5408號自用小客車，途經臺中市○○路與惠中路
    口，與上訴人甲○○所有、由訴外人楊昌勝駕駛之系爭車輛
    發生碰撞等事實並無爭執，惟抗辯：伊於事發前係駕車自臺
    中市○○路往惠中路方向前進，且伊行進之方向是綠燈，故
    伊並未闖紅燈，對於上述車禍之發生並無過失；反之，上訴
    人甲○○明知楊昌勝無駕駛執照，竟將其所有之系爭車輛交
    由楊昌勝駕駛，且楊昌勝於事發當時，係駕車自伊所駕駛車
    輛右側疾駛而來，猛然橫向撞及伊所駕駛車輛右側車身，致
    使伊車毀人傷，故楊昌勝對於上述車禍之發生始應負全部之
    過失責任，上訴人甲○○請求伊賠償修復系爭車輛之費用，
    自非有據等語。
三、原審對於上訴人甲○○之請求，判決上訴人乙○○應給付其
    56,402元，及自96年1月2日起至清償日止，按週年利率5%計
    算之利息，而駁回上訴人甲○○其餘請求；兩造對於原審判
    決其等敗訴部分均表示不服，並分別提起上訴，上訴人甲○
    ○主張：與系爭車輛同款及同於91年出廠之車輛，依汽車商
    業同業公會車輛鑑價組計算，其折舊後尚有410,000元之價
    值，故原審依行政院所頒「固定資產耐用年數表」及「固定
    資產折舊率表」之規定，計算系爭車輛因送修所更換零件應
    折舊之金額，顯然偏低等語，並聲明：原判決不利於其部分
    廢棄；前開廢棄部分，上訴人乙○○應再給付其209,998元
    ，及自96年1月2日起至清償日止，按週年利率5%計算之利息
    ；上訴人乙○○對上訴人甲○○所提上訴，則聲明：駁回上
    訴。至上訴人乙○○主張：伊所駕駛汽車於上述車禍中係遭
    訴外人楊昌勝無照駕駛系爭車輛攔腰衝撞，而非伊駕車撞擊
    系爭車輛，故伊於事發前雖曾飲酒，惟就車禍之發生並無任
    何過失，原審判決認其就該車禍之發生，應與將系爭車輛交
    由楊昌勝使用之上訴人甲○○各負50%之過失責任，顯屬違
    誤等語，並聲明：原判決不利於其部分廢棄；前開廢棄部分
    ，上訴人甲○○在第一審之訴駁回，上訴人甲○○對上訴人
    乙○○所提上訴，亦聲明：駁回上訴。
四、以下事實為兩造所不爭執，核與上訴人甲○○於原審提出之
    行車執照、估價單、車損照片，及原審依職權向臺中市警察
    局第四分局交通隊調取之道路交通事故現場圖、道路交通事
    故調查報告表(一)、(二)、調查筆錄、交通事故談話紀錄表、道
    路交通事故當事人酒精測定紀錄表、現場照片等資料相符，
    堪信為真實：
  (一)上訴人乙○○於95年11月23日3時許，於飲酒後駕駛車牌號
    碼RI-5408號自用小客車，途經臺中市○○路與惠中路口時
    ，與上訴人甲○○所有、由訴外人楊昌勝無照駕駛之系爭車
    輛發生碰撞，致系爭車輛受損。
  (二)楊昌勝對於上述交通事故之發生應負過失責任。
五、至上訴人甲○○主張：伊所有之系爭車輛乃遭上訴人乙○○
    於前揭時地酒後駕車，因過失闖越紅燈所撞損，則上訴人乙
    ○○應就其修復系爭車輛所支出之266,400元，負賠償責任
    等語，為上訴人乙○○所否認，並以前揭情詞置辯，則本件
    應審究者，厥為：
  (一)上訴人乙○○就上述車禍之發生，有無過失？
  (二)若兩造就上述車禍之發生均有過失，過失比例各為若干？
    茲依序審究如次：
  (一)首按汽車駕駛人飲用酒類後，其吐氣所含酒精濃度超過每公
    升0.25毫克或血液中酒精濃度超過0.05%以上者，不得駕車
    ；汽車行駛時，駕駛人應注意車前狀況，並隨時採取必要之
    安全措施，道路交通安全規則第114條第2款及第94條第3項
    分別定有明文，上訴人乙○○領有小型車普通駕照，業據原
    審卷所附道路交通事故調查報告表(一)所載明，則其對於前揭
    交通法規理當知之甚稔。惟其自承在上述車禍發生前曾飲酒
    ，且其經警於車禍現場進行測試結果，其吐氣所含酒精濃度
    高達每公升0.91毫克，有臺中市○○○道路交通事故當事人
    酒精測定紀錄表影本1紙附原審卷可稽，故其係在飲酒過量
    後駕車，已違反前揭交通法規之規定，要屬無疑。而就醫學
    文獻所知，酒精對人體之影響程度，於呼氣時酒精濃度達每
    公升0.50毫克時，將呈現輕到中度中毒症狀，並出現反應較
    慢、感覺減低、影響駕駛等情形，業據行政院國軍退除役官
    兵輔導委員會臺北榮民總醫院88年8月（88）北總內字第268
    68號函闡釋甚明，則以上訴人乙○○於上述車禍發生當時，
    經警測得之呼氣中酒精濃度高達每公升0.91毫克，遠超過每
    公升0.50毫克一節觀之，其於事發前飲酒，必已導致其駕駛
    汽車時，對於車前狀況與交通號誌之注意能力降低，且面臨
    突發情況時緊急應變之能力亦必因而減弱。再者，依原審卷
    附道路交通事故調查報告表(一)、(二)所示，上述車禍發生當時
    之天候為晴、雖係夜間但有光線照明、路面乾燥、無缺陷、
    無障礙物、視距良好，故上訴人乙○○在客觀上並無不能注
    意車前狀況之情事，然由其於前開車禍發生後接受警員詢問
    時自陳：伊於該車禍發生前，係一邊駕車一邊與同事聊天，
    沒有注意兩側的來車等情（參見原審卷附臺中市警察局第四
    分局調查筆錄）觀之，其於駕車行經事發地點之交岔路口時
    ，對於車前狀況顯未全心注意，而其當時之精神狀況與視覺
    反應，既因先前飲酒而變差，其竟猶未專心駕駛，反與車上
    乘客交談，致使其因酒精作用而難以集中之注意力更形降低
    ，因而在通過前述交岔路口時，未及時察覺自其右側駛來之
    訴外人楊昌勝所駕駛系爭車輛，而採取減速或暫停等必要措
    施，以防止其所駕駛汽車與系爭車輛相碰撞，則其對上訴人
    甲○○所有系爭車輛在此一交通事故中所受損害，要難辭過
    失之咎。上訴人乙○○雖抗辯：伊於事發當時並未違規闖紅
    燈，故無過失責任，上述車禍係訴外人楊昌勝駕駛系爭車輛
    時疏未注意，而撞及伊所駕駛車輛右側車身，故楊昌勝始應
    就車禍之發生負全部過失責任云云，並於原審提出臺灣省臺
    中市區車輛行車事故鑑定委員會96年2月7日中市行字第0965
    400478號函影本1份為證。依前揭函文主旨所載，上述車禍
    發生地點係設有兩時相行車管制號誌之交岔路口，雙方為交
    岔、直行行駛，肇事因素之認定取決於雙方通過路口當時之
    號誌各為如何而定，由於當事人雙方均自稱依照綠燈號誌指
    示行駛，各執一詞而無其他明確佐證，前開鑑定委員會因認
    案情不明而不予鑑定；另經本院向臺中市警察局第四分局查
    詢結果，上述車禍發生地點並未架設路口監視裝置，亦有該
    分局96年7月18日中分四偵字第0960017128號函1份附卷可稽
    ，故上述車禍是否因上訴人乙○○闖紅燈所導致，尚乏事證
    可供判斷，然承前所述，上訴人乙○○就該車禍之發生，既
    有疏未注意車前狀況之過失，則其對上訴人甲○○所有系爭
    車輛在該車禍中所受損害，自應負責賠償；至於系爭車輛之
    駕駛人楊昌勝對於該車禍之發生雖亦有過失，惟此僅係上訴
    人乙○○應負之賠償責任，得依過失相抵之法律規定予以減
    輕之問題（詳後述），是上訴人乙○○抗辯其就上述車禍之
    發生因無過失，無須對上訴人甲○○負賠償責任等語，即非
    可採。
  (二)次按因故意或過失，不法侵害他人之權利者，負損害賠償責
    任；不法毀損他人之物者，應向被害人賠償其物因毀損所減
    少之價值，民法第184條第1項前段及第196條分別定有明文
    。又物被毀損時，被害人依上述規定請求物被毀損所減少之
    價額，得以修復費用為估定之標準，但以必要者為限（例如
    ：修理材料以新品換舊品，應予折舊）（最高法院77年5月
    17日77年度第9次民事庭會議決議參照）。上訴人乙○○因
    過失而不法毀損上訴人甲○○所有之系爭車輛，則上訴人甲
    ○○請求上訴人乙○○賠償修復系爭車輛之費用，揆諸前揭
    條文與說明，自屬有據。又系爭車輛之零件修理既係以新零
    件更換被撞損之舊零件，依上說明，自應將零件折舊部分予
    以扣除。查上訴人甲○○自承其將系爭車輛送修，支出修理
    費266,400元，其中零件費用為178,400元，工資費用為88,0
    00元等情，有其於原審提出、且其真正未為上訴人乙○○爭
    執之估價單影本2紙，附原審卷可稽。依行政院所頒「固定
    資產耐用年數表」及「固定資產折舊率表」之規定，小客車
    之耐用年數為5年，依定率遞減法每年折舊369/1000，又系
    爭車輛係於91年8月7日領照，有原審卷所附行車執照影本及
    新領牌照登記書影本各1份為憑，則算至上述車禍發生之日
    即95年11月23日止，實際使用日數為4年3月16日，依「營利
    事業所得稅查核準則」第95條第6項「固定資產提列折舊採
    用定率遞減法者，以1年為計算單位，其使用期間未滿1年者
    ，按實際使用之月數相當於全年之比例計算之，不滿1月者
    ，以月計」規定，系爭車輛應以使用4年4個月期間計算折舊
    。依此方式核算扣除折舊額後，上訴人甲○○得請求上訴人
    乙○○賠償之系爭車輛修復費用為：零件修理費24,803元（
    計算方式：如附表），再加計前揭工資費用88,000元，合計
    112,803元（計算式：24,803＋88,000＝112,803）。上訴人
    甲○○固主張：與系爭車輛同款及同於91年出廠之車輛，依
    汽車商業同業公會車輛鑑價組計算，其折舊後尚有410,000
    元之價值，故若依行政院所頒「固定資產耐用年數表」及「
    固定資產折舊率表」之規定，計算系爭車輛因送修所更換零
    件應折舊之金額，顯然偏低等語，並提出「進鑑價師」雜誌
    第76期（2006年10月至11月）第12頁所登載由縣市汽車商業
    同業公會鑑價組提供之折舊表影本1份為證。然系爭車輛於
    上述車禍發生後係車頭部位受損，此有照片附原審卷可稽，
    則該車經上訴人甲○○送修後更換之零件，自僅限於因在車
    禍中遭碰撞而損壞部份之零件，此觀諸該上訴人所提供估價
    單中所載修復項目即明，是本院計算出之前述扣除折舊後數
    額24,803元，僅代表系爭車輛因送修而被更換之零件，依該
    車之耐用年數估算，應被扣除之折舊金額，並非表示系爭車
    輛在因上述車禍而送修後，全部之價值僅餘24,803元。至於
    上訴人所提前開汽車商業同業公會車輛鑑價資料所顯示之價
    格410,000元，乃與系爭車輛同款及同年出廠之車輛，在95
    年10、11月時整部車輛之市場交易行情，故與本院僅就系爭
    車輛所更換零件所計算之上述扣除折舊額，自不能相提並論
    ，是上訴人甲○○執上述汽車商業同業公會就車輛整體之鑑
    價資料，質疑本院針對系爭車輛所更換之部分零件計算之折
    舊額有誤，自非有據。
  (三)再按損害之發生或擴大，被害人與有過失者，法院得減輕賠
    償金額，或免除之；前述規定，於被害人之代理人或使用人
    與有過失者，準用之。又違反保護他人之法律，致生損害於
    他人者，負賠償責任。但能證明其行為無過失者，不在此限
    ，分別為民法第217條第1、3項及第184條第2項所明定。系
    爭車輛於上述車禍發生當時，係由無駕駛執照之訴外人楊昌
    勝所駕駛，有楊昌勝之汽車駕駛人證號查詢資料1紙附原審
    卷足憑，故楊昌勝已違反道路交通管理處罰條例第21條第1
    項第1款：「汽車駕駛人未領有駕駛執照駕駛小型車或機器
    腳踏車者，處新臺幣六千元以上一萬二千元以下罰鍰，並當
    場禁止其駕駛」之保護他人法律，且楊昌勝就上述車禍之發
    生具有過失一節，亦為兩造所不爭，則其就該車禍應依前引
    民法第184條第2項規定負賠償責任甚明，上訴人甲○○將系
    爭車輛交予無駕駛執照之楊昌勝使用而肇事，亦應依前引民
    法第217條第1、3項規定，承受楊昌勝就上述車禍與有過失
    之責任。觀諸原審卷所附道路交通事故現場圖及現場照片所
    顯示，系爭車輛之受損部位係在車頭，上訴人乙○○所有汽
    車則係右側車身部分受損，足見楊昌勝於前揭時地係駕駛系
    爭車輛，自上訴人乙○○所駕駛汽車之右側駛來，惟因疏未
    注意車前狀況，而撞及上訴人乙○○所駕駛汽車，是以楊昌
    勝與上訴人乙○○就上述車禍之發生，均有未注意車前狀況
    之過失，本院審酌上述車禍固係上訴人甲○○將系爭車輛交
    付楊昌勝駕駛，因撞及上訴人乙○○所駕汽車而導致，上訴
    人乙○○並非主動撞擊系爭車輛，然上訴人乙○○明知飲酒
    後不應駕車，在事發前仍不知節制而飲用過量酒類，以致在
    駕車行經事發之交岔路口，見楊昌勝駕駛系爭車輛自其右側
    駛來時，因體內酒精影響其反應能力，致未能採取必要措施
    以避免車禍發生，對於上述車禍發生之過失程度，實與楊昌
    勝應不分軒輊等一切情狀，認兩造應各負擔50%之過失責任
    ，從而上訴人乙○○之過失責任應減輕50%。準此，上訴人
    乙○○應賠償上訴人甲○○56,402元（計算方式：
    112,803×50%＝56,402）（元以下四捨五入）。
六、綜上所述，上訴人甲○○基於侵權行為之法律關係，訴請上
    訴人乙○○賠償56,402元，及自其所具起訴狀繕本送達上訴
    人乙○○之翌日即96年1月3日起至清償日止，按週年利率5%
    計算之法定遲延利息，洵屬正當，應予准許，逾此部分之請
    求為無理由，應予駁回。又上訴人甲○○前揭勝訴部分，係
    就民事訴訟法第427條第1項訴訟適用簡易程序而為上訴人乙
    ○○敗訴之判決，依民事訴訟法第389條第1項第3款規定，
    應依職權宣告假執行。原審就超過上開應准許部分，疏未查
    明上訴人乙○○於96年1月2日始收受上訴人甲○○所具起訴
    狀繕本（參見原審卷所附送達證書），故該上訴人自次日即
    96年1月3日起，始就上述賠償金額負有給付遲延利息之責任
    ，而判命上訴人乙○○應給付96年1月2日按上開利率計算之
    利息，並為假執行之宣告，自有未洽。上訴人乙○○上訴意
    旨就此部分指摘原判決不當，求予廢棄改判，為有理由，爰
    由本院廢棄改判如主文第2項所示。至於上開應准許部分，
    原審判命上訴人乙○○給付，並為假執行之宣告，另駁回上
    訴人甲○○其餘請求，並就上訴人甲○○勝訴部分依職權宣
    告假執行，經核並無違誤。兩造各就其敗訴部分上訴，指摘
    原判決不當，求予廢棄改判，均無理由，應駁回其上訴。
七、據上論結，本件上訴人乙○○之上訴為一部有理由，一部無
    理由，上訴人甲○○之上訴為無理由，依民事訴訟法第436
    條之1第3項、第450條、第449條第1項、第79條，判決如主
    文。
中　　華　　民　　國　　96　　年　　11　　月　　16　　日
                  民事第二庭    審判長法  官　許秀芬
                                      法  官　王鏗普
                                      法  官　鍾啟煒
附表─折舊計算表：（元以下四捨五入）
    第一年折舊額 178400 X 0.369 = 65830
    第二年折舊額 (000000-00000）X 0.369 = 41538
    第三年折舊額（000000-00000-00000）X 0.369 = 26211
    第四年折舊額（000000-00000-00000-00001）X0.369=16539
    第五年折舊額（000000-00000-00000-00000-00000）X 0.36
                 9X4/12 =3479
    折舊總額65830 +41538 +26211 +16539 +3479 =153597
    扣除折舊總額後可得請求之零件費用000000 - 000000 =
    24803。
上正本證明與原本無異。
不得上訴。
中　　華　　民　　國　　96　　年　　11　　月　　16　　日
                                      書記官
